【裁判字號】    90,台上,7001
【裁判日期】    901115
【裁判案由】    違反森林法
【裁判全文】
最高法院刑事判決                                九十年度台上字第七○○一號
    上  訴  人  乙○○
                丙○○
                甲○○
右上訴人等因違反森林法案件，不服台灣高等法院台南分院中華民國八十八年八月十
八日第二審判決（八十八年度上訴字第八四○號，起訴案號：台灣嘉義地方法院檢察
署八十八年度偵字第二十六號），提起上訴，本院判決如左：
    主  文
原判決關於乙○○、丙○○、甲○○部分撤銷，發回台灣高等法院台南分院。
    理  由
本件原判決認定上訴人即被告乙○○、丙○○、甲○○共同意圖為自己不法之所有，
結夥三人於民國八十七年十月十三日清晨，相偕至嘉義林區大埔事業區第一二一林班
地之保安林內，先由丙○○、甲○○以鏈鋸二台、鏈猴一具、鋸木鏈條二副、鏈條固
定鋼板一副及鋼索一條等工具，竊取材積五一‧六五立方公尺，價值山價新台幣（以
下同）二百十五萬二千三百八十元之牛樟二棵，得手後當場鋸成木塊，同時由乙○○
駕駛其所有之日立牌二○○型橘紅色挖土機，毀損保安林木之雜木四棵、石竹一百八
十枝，價值山價一萬零三百八十二元，而自舊有道路之盡端開挖延伸如原判決附圖所
示長三百公尺、寬三‧五公尺之道路至竊取牛樟之地點，以便車輛載運贓物。適正在
切割竊取之牛樟及開挖道路之際，經嘉義林區管理處奮起湖工作站之巡山員張傑翔會
同達邦分駐所所長馬宏鎮，於當日上午十一時趕至現場，乙○○、丙○○、甲○○見
狀即分頭逃竄，而將挖土機及行竊工具遺留現場，經埋伏至翌日（十四日）上午八時
許，不見取回工具，警方乃予以查扣汪某等所有供犯罪之鏈鋸二台、鏈猴一具、鋸木
鏈條二副、鏈條固定鋼板一副及鋼索一條等。嗣乙○○因已知現場留下挖土機一輛已
被警查出係其所有，惟恐事跡敗露，為掩飾其企圖載運贓物而開路之真正目的，乃央
請方朝讚為其書寫一份佯與獲准在該地種植竹筍之莊義信訂立採收竹筍之契約書，作
為汪某事後辯稱其係為了採收竹筍而開路之理由。方朝讚乃照乙○○之意思而事先寫
好一份契約書，由乙○○、方朝讚於八十七年十一月三日上午八時許，至阿里山達邦
公路二十九公里五百公尺處等到莊義信，方朝讚趁莊義信尚摸不清狀況之情形下，便
拉著不識字因而不知契約內容之莊義信之右手在契約書上按指印，而偽造他人刑事被
告案件之證據，莊義信立即心中生疑而當場追問方朝讚，方某才告知實情說：「因乙
○○駕駛挖土機在大埔事業區第一二一林班地內開路而和丙○○、甲○○共同竊取二
棵牛樟被警查獲，為了脫罪才請你在契約書上按指印」等語。莊義信至此始知被利用
而將契約書一併報警處理，因而查得偽造證據等情，因而維持第一審判處上訴人乙○
○、丙○○、甲○○於他人保安林內設置工作物罪刑，駁回上訴人等在第二審之上訴
，固非無見。
惟按證據雖已調查而其內容尚未明瞭者，即與未經調查無異，如遽行判決，仍屬應於
審判期日調查之證據未予調查，其判決當然違背法令。查上訴人等曾於八十八年七月
十三日具狀聲請傳訊證人楊重志、莊道明以證明八十七年十月十三日上午查獲本件盜
伐時，證人即分駐所所長馬宏鎮並未偕同張傑翔前行，且警方訊問上訴人乙○○係在
夜間，並先提供米酒三瓶與乙○○飲用後再製作筆錄，又證人張傑翔、馬宏鎮二人所
指述怪手位置與被盜伐牛樟之距離及開挖之道路長度，均與實際距離不符，而第二棵
被伐之牛樟與本件查獲之牛樟相距甚遠，聲請履勘現場，此有該聲請狀可稽，並有附
件錄音譯文可證（見原審卷第六十三頁起），查本件上訴人盜伐之牛樟，究為一棵或
二棵，其間相距多遠，是否同時被盜伐﹖又上訴人乙○○於警局訊問時，是否在夜間
，有無由警方提供米酒供飲用，其偵訊是否合法﹖證人馬宏鎮之證言是否實在﹖均有
詳加調查之必要，原審未詳加勾稽，遽行判決，又未於判決內說明不予調查之理由，
即有應調查之證據未依法調查之違誤。上訴意旨，執以指摘原判決不當，非無理由，
應認有發回更審之原因，至上訴人被訴不另諭知無罪部分，本於裁判不可分原則，應
一併發回更審，以資適法。
據上論結，應依刑事訴訟法第三百九十七條、第四百零一條，判決如主文。
中      華      民      國     九十     年    十一      月     十五     日
                              最高法院刑事第二庭
                                  審判長法官  莊  來  成
                                        法官  謝  俊  雄
                                        法官  白  文  漳
                                        法官  蘇  振  堂
                                        法官  陳  世  雄
      右正本證明與原本無異
                                              書  記  官
中      華      民      國     九十     年     十一     月     二十七   日


司法院資訊處製作；財團法人民間司法改革基金會備份。
